【裁判字號】    92,上訴,1013
【裁判日期】    920710
【裁判案由】    毒品危害防制條例
【裁判全文】
臺灣高等法院臺中分院刑事判決                  九十二年度上訴字第一一三號
    上  訴  人
    即  被  告  乙○○
    指定辯護人  本院公設辯護人  甲○○
右上訴人因違反毒品危害防制條例案件，不服臺灣臺中地方法院九十二年度訴字第九
五號，中華民國九十二年四月二十九日第一審判決（起訴案號：臺灣臺中地方法院檢
察署九十一年度偵字第一七二五三號），提起上訴，本院判決如左：
    主      文
原判決撤銷。
乙○○共同意圖販賣而持有第一級毒品，累犯，處有期徒刑陸年。扣案之第一級毒品
海洛因參拾玖包（淨重陸點肆柒公克，包裝重玖點陸捌公克）、第二級毒品安非他命
肆包（淨重拾玖點貳玖公克，包裝重壹點參捌公克），均沒收銷燬之；塑膠袋參拾貳
個沒收。
    事      實
一、乙○○前於民國八十一年間，因傷害案件，經本院於八十二年四月十四日以八十
    二年上易字第三七七號判處有期徒刑六月確定，復亦於八十一年間，因肅清煙毒
    條例案件，由本院於八十二年十一月十日以八十二年度上訴字第二三六八號判處
    有期徒刑三年四月確定，二案嗣經本院於八十三年三月十七日以八十三年度聲字
    第二六三號定其應執行刑有期徒刑三年六月確定，甫於八十六年一月三十日因假
    釋期滿而執行完畢。詎乙○○猶不知悔改，竟與吳還凱（業經本院以九十年度上
    訴字第六五二號判處有期徒刑六年確定）共同基於意圖販賣而持有第一級毒品海
    洛因、第二級毒品安非他命之犯意聯絡，於八十九年七月二十四日晚上十時許，
    在彰化縣芬園鄉○○路○段六三九號帥登汽車旅館一Ο五室，由乙○○委託吳還
    凱保管第一級毒品海洛因三十四包及第二級毒品安非他命四包（合計驗餘淨重十
    九‧二九公克，包裝重一‧三八公克），以及供犯罪預備之用而為乙○○所有之
    塑膠袋三十二個。嗣於八十九年七月二十五日下午四時許，在上址旅館為警查獲
    ，並在吳還凱身上查扣現金五萬四千元（其中三千元為吳還凱個人所有）及海洛
    因六包（連同前開乙○○委託保管之三十四包，共計查扣四十包，四十包中之一
    包送鑑結果並非毒品，其餘三十九包合計驗餘淨重六‧四七公克，包裝重九‧六
    八公克，純質淨重二‧三四公克），同時在旅館外面草叢查扣上開其餘物品，始
    查悉上情。
二、案經臺灣彰化地方法院檢察署檢察官自動檢舉簽分偵辦並呈請臺灣高等法院臺中
    分院檢察署檢察長核轉臺灣臺中地方法院檢察署檢察官偵查起訴。
    理      由
壹、訊據上訴人即被告（以下簡稱被告）乙○○矢口否認右揭意圖販賣而持有第一、
    二級毒品犯行，辯稱：伊當時因施用毒品期間，精神狀態不佳，不知事情的嚴重
    性，一時出於好意才在吳還凱被訴違反毒品危害防制條例案件中做偽證，證稱毒
    品均係伊交由吳還凱保管，事實上那些毒品都是吳還凱所有云云；然查：
  一、上開扣案疑似第一級毒品海洛因之白粉及疑似第二級毒品安非他命之結晶，經
      送往法務部調查局鑑定結果認，送驗疑似第一級毒品海洛因之四十包白粉，除
      其中有一包經檢驗結果並未發現毒品成分外，其餘三十九包（合計淨重六‧四
      七公克，包裝重九‧六八公克，純質淨重二‧三四公克）均含有第一級毒品海
      洛因成分；另送驗疑似第二級毒品安非他命之四包結晶（合計淨重一九‧二九
      公克，包裝重一‧三八公克），經檢驗結果則均係第二級毒品甲基安非他命，
      有法務部調查局八九陸（一）字第八九一七一一０八號、（八九）陸（一）字
      第八九０六０三三二號鑑定通知書二紙在卷可稽（見臺灣彰化地方法院檢察署
      八十九年度偵字第六八七八號卷第五０頁、第五五頁）。
  二、另案被告吳還凱於本院九十年度上訴字第六五二號毒品案件（以下稱前案）審
      理中，雖否認其有代被告乙○○保管毒品，以便接受其指示而送貨或共同意圖
      販賣而持有前開毒品之犯行，並於前案臺灣彰化地方法院及本院審理時，先後
      辯稱扣案之毒品均係被告乙○○所有，伊不知乙○○持有該毒品之目的為何，
      且扣案之現金五萬四千元，其中之二萬四千元係伊個人所有，只有三萬元係被
      告乙○○所有，該毒品何以分裝成多包，非伊所知悉云云。惟查：
  （一）另案被告吳還凱業於前案警詢及偵查中，就前開扣案之物品中僅有三千元係
        其所有，其餘均係被告乙○○所寄放之情，供承甚詳在卷（見臺灣彰化地方
        法院檢察署八十九年度偵字第六八七八號卷第七頁及其反面、第一七頁至第
        一八頁），核與證人即同於上開帥登汽車旅館一０五室遭緝獲之韓世禹於前
        案偵查中所供：「（你持有海洛因何來？）朋友阿榮的（按：即被告乙○○
        ）」「（阿榮海洛因為何在你那裡？）他給我的，八十九年七月二十四日我
        去找他時，他在帥登旅館一０五室給我的」「（你有看到阿榮把海洛因交給
        吳還凱？）有的，請吳還凱代為保管，阿榮有事到臺中」「（乙○○除了把
        毒品海洛因交吳還凱外，另有何物？）有幾萬元，說是向朋友借的。」等語
        情節相符（見臺灣彰化地方法院檢察署八十九年度偵字第六八七八號卷第一
        九頁至第二０頁），而被告乙○○於前案臺灣彰化地方法院審理中亦以證人
        身分結證稱：「（有無將海洛因、安非他命交給被告？）我只叫被告保管海
        洛因、安非他命，‧‧‧」等語（見臺灣彰化地方法院八十九年度訴字第一
        ０七一號刑事卷第二八頁反面），且於前案本院調查時亦供證：「（八十九
        年七月二十四日為何你會去帥登汽車旅館？）我有去過二、三次，二十四日
        是我直接開車過去‧‧‧還有寄放海洛因、安非他命在被告（按：指吳還凱
        ）那裡‧‧‧」等語（見本院九十年度上訴字第六五二號卷第四七頁），並
        有前述扣案物品可憑，堪認被告乙○○確有於右開時、地，將扣案之除開三
        千元外之物品交由另案被告吳還凱保管之情事。
  （二）又另案被告吳還凱已於前案警詢時供稱：「我沒有在販賣毒品，是乙○○在
        販賣毒品，所以才將海洛因分裝為四十小包及空塑膠袋三十二個，另外五萬
        一千元是乙○○叫我拿給一位綽號小白‧‧‧」「乙○○在二十四日晚上離
        開，有交待我說，只要我打電話給你時，你就可將該毒品交給指定的人」等
        語，又於偵查中先後供稱：「‧‧‧他（按：指乙○○）說有事到臺中，把
        藥放在外面草叢，他說沒打電話給我們就不要動‧‧‧」「（你為何知道乙
        ○○藏放毒品海洛因的地方？）是乙○○出去前交給我，叫我藏起來，我就
        把它藏在外面草叢裡」「（你身上被查獲的六小包海洛因何來？）是乙○○
        自己要給我吸的」「（乙○○是否在販賣安非他命及海洛因？）他曾要求我
        幫他賣，但他在臺中，我在南投，我就沒幫他販賣」等語（見臺灣彰化地方
        法院檢察署八十九年度偵字第六八七八號卷第七頁反面、第一七頁、第四三
        頁及其反面），已堪認定另案被告吳還凱知悉被告乙○○持有上開毒品並非
        單純持有供自己吸食之用。另其復於前案臺灣彰化地方法院審理時供陳：「
        他（按：指乙○○）還告訴我海洛因安非他命及空塑膠袋放在哪裡，沒有他
        指示不能動」、「他交待我把毒品藏在草叢中錯」、「我知道證人（按：
        指乙○○）在販賣毒品，也有向他買過」、「‧‧‧我有這樣說沒錯，當時
        是說我不可以動這些毒品，警訊時我太緊張」等語（見臺灣彰化地方法院八
        十九年度訴字第一０七一號卷第一七頁至第一八頁、第二七頁、五三頁），
        再參酌證人韓世禹於前案臺灣彰化地方法院審理時證稱：「當時乙○○去臺
        中，把海洛因等物交給被告（按：指吳還凱）保管，另外還拿了一筆錢給他
        ，有一位朋友會來拿，我沒有聽到乙○○叫被告等電話處理海洛因」等語（
        見臺灣彰化地方法院八十九年度訴字第一０七一號卷八十九年十二月十一日
        訊問筆錄），則另案被告吳還凱保管並持有該毒品時，顯然知悉被告乙○○
        欲作何使用，並需待被告乙○○之指示為進一步處置。且另案被告吳還凱如
        係單純受託持有該毒品，何須將毒品海洛因三十四包及安非他命四包藏放在
        旅館外面草叢內，另自行將六包海洛因及現金帶在身上，此衡之情理亦屬未
        符，再扣案毒品既已分裝完成，另案被告吳還凱何以被查獲另持有空塑膠袋
        三十二個，是另案被告吳還凱辯稱只有保管而單純持有云云，即難採信。本
        件固無客觀證據可認扣案毒品係被告乙○○意圖營利而販入，亦查無證據可
        認被告乙○○已著手於販賣行為之交易，則警察意外在被告乙○○未返回前
        即先行在旅館查獲該毒品之情事，自難推論被告乙○○有販賣既遂或未遂之
        不法，惟被告乙○○與另案被告吳還凱係共同意圖販賣而持有扣案毒品之情
        ，則堪以認定。
  （三）至另案被告吳還凱、證人韓世禹二人嗣於本件原審審理中翻異前詞，另案被
        告吳還凱改稱：扣案之毒品均係伊所有，因與被告係好朋友，曾戲言如伊為
        警查獲，將由被告乙○○為伊擔罪，故將該案毒品均推說是被告乙○○所有
        云云，證人韓世禹則證稱：伊在吳還凱所涉毒品案件中之證詞，均係伊與吳
        還凱一同押解至臺灣彰化地方法院檢察署複訊時，吳還凱要伊幫忙作證，並
        指稱毒品均是乙○○所有云云，與彼等於前案所供全屬迥異，經比較其等先
        後供述與其他事證相互結合運用之可信情況擔保程度，足認其等事後之證詞
        尚乏更為可信之旁證以供審認，無從推翻前述業已互核相符之積極證據，是
        其等前開證言無非事後迴護被告乙○○之詞，無足憑採。而被告乙○○固辯
        以伊係一時出於好意才在吳還凱被訴違反毒品危害防制條例案件中做偽證，
        證稱毒品均係伊交由吳還凱保管，事實上那些毒品都是吳還凱所有云云，惟
        持有本件數量非微之毒品，可能事涉違反毒品危害防制條例之重典，被告乙
        ○○既有毒品案件之前科，對此應知悉甚明，倘非確有其事，被告乙○○實
        無甘冒刑事追訴之風險，率行依從另案被告吳還凱之請託，猶直承扣案毒品
        為其所有交另案被告吳還凱保管之理。
  三、綜上所述，被告乙○○所辯無非事後卸責之詞，無可採信。被告乙○○於本院
      猶聲請傳喚另案被告吳還凱，惟另案被告吳還凱業於原審到庭為有利被告乙○
      ○之陳述，本院已認其於原審之證述與事實不符，並說明如何不可採之理由，
      被告乙○○復請求與其對質，核無必要，應併敘明。本件事證已臻明確，被告
      乙○○犯行洵堪認定。
貳、核被告乙○○所為，係犯毒品危害防制條例第五條第一項之意圖販賣而持有第一
    級毒品海洛因罪及同條第二項之意圖販賣而持有第二級毒品罪。被告乙○○以一
    持有行為同時觸犯上開二罪名，應依刑法想像競合犯之規定，從一重之意圖販賣
    而持有第一級毒品罪論處。其與另案被告吳還凱間，就前揭犯行有犯意聯絡及行
    為分擔，應論以共同正犯。又被告乙○○前於八十一年間，因傷害案件，經本院
    於八十二年四月十四日以八十二年上易字第三七七號判處有期徒刑六月確定，復
    亦於八十一年間，因違反肅清煙毒條例案件，由本院於八十二年十一月十日以八
    十二年度上訴字第二三六八號判處有期徒刑三年四月確定，二案嗣本院於八十三
    年三月十七日以八十三年度聲字第二六三號定其應執行刑有期徒刑三年六月確定
    ，甫於八十六年一月三十日因假釋期滿而執行完畢，有臺灣高等法院被告全國前
    案紀錄表乙份在卷可按，其於五年內再犯本件有期徒刑以上之罪，依法其法定刑
    除無期徒刑不得加重外，其餘按累犯之例加重其刑。另被告乙○○雖有施用毒品
    前科，但查無散播毒品類型案件之前科，本件查獲之毒品數量尚非甚大，如逕依
    最低度法定刑量處，仍屬情輕而法重，非無可憫之處，爰依刑法第五十九條規定
    酌減其刑，並先加後減之。原審以被告乙○○犯行事證明確，予以論罪科刑，固
    非無見；惟查，刑法第三十八條第一項第二款所謂供犯罪預備之物，雖不以專供
    預備犯所預備使用之物為限，惟究需係與犯罪具有直接關係而專供犯罪預備使用
    之物。本件被告乙○○所犯係意圖販賣而持有毒品罪，被告乙○○將其所有五萬
    一千元委由另案被告吳還凱保管而遭警查扣，此扣案之五萬一千元難認與被告乙
    ○○之犯罪有何直接關係並供其為本件犯行預備使用之物，原審遽併予宣告沒收
    ，自有未合；被告乙○○上訴否認犯行，雖無可取，然原判決既有上開可議之處
    ，仍屬無可維持，應由本院將原判決予以撤銷改判。爰審酌被告乙○○犯罪之動
    機、目的、方法、手段、所生危害，及其犯罪後態度等一切情狀，量處如主文所
    示第二項所示之刑。至扣案之上開毒品海洛因四十包，除其中一包送鑑結果並非
    毒品外，其餘三十九包（合計淨重六‧四七公克，包裝重九‧六八公克，純質淨
    重二‧三四公克）及第二級毒品安非他命四包（合計淨重十九‧二九公克，包裝
    重一‧三八公克），各含不可分離之塑膠袋，均屬查獲之毒品，應依毒品危害防
    制條例第十八條第一項前段規定，諭知沒收銷燬之。另扣案之空塑膠袋三十二個
    ，係供作預備犯罪之用，且為被告乙○○所有，業經另案被告吳還凱供陳在卷，
    應依刑法第三十八條第一項第二款規定，併予宣告沒收之。至扣案之五萬四千元
    ，雖為被告乙○○所有，惟尚難認與本件犯罪有何直接關係並供為本件犯行預備
    使用之物，已如前述，既與沒收之要件不符，爰不併為沒收之諭知。
據上論斷，應依刑事訴訟法第三百六十九條第一項前段、第三百六十四條、第二百九
十九條第一項前段，毒品危害防制條例第五條第一項、第二項、第十八條第一項前段
，刑法第十一條前段、第二十八條、第五十五條、第四十七條、第五十九條、第三十
八條第一項第二款，判決如主文。
本案經檢察官丙○○到庭執行職務。
中      華      民      國      九十二     年     七      月     十     日
                                臺灣高等法院臺中分院刑事第五庭
                                      審判長法  官  袁  從  楨
                                            法  官  姚  勳  昌
                                            法  官  郭  同  奇
右正本證明與原本無異。
如不服本判決應於收受送達後十日內向本院提出上訴書狀，其未敘述上訴之理由者並
得於提起上訴後十日內向本院補提理由書（均須按他造當事人之人數附繕本）。
                                            書記官  陳  玫  伶
中  華      民      國      九十二     年     七      月    十一    日
附錄：本判決論罪科刑法條全文
毒品危害防制條例第五條第一項、第二項：
意圖販賣而持有第一級毒品者，處無期徒刑或十年以上有期徒刑，得併科新台幣七百
萬元以下罰金。
意圖販賣而持有第二級毒品者，處五年以上有期徒刑，得併科新台幣五百萬元以下罰
金。
                                                                        Ｒ


司法院資訊處製作；財團法人民間司法改革基金會備份。
